【裁判字號】    89,上訴,3568
【裁判日期】    900112
【裁判案由】    傷害致死
【裁判全文】
臺灣高等法院刑事判決                          八十九年度上訴字第三五六八號
    上  訴  人  臺灣桃園地方法院檢察署檢察官
    上  訴  人
    即  被  告  丙○○
    指定辯護人  本院甲○辯護人
右上訴人因被告傷害致死案件，不服臺灣桃園地方法院八十九年訴字第一五一號，中
華民國八十九年七月二十六日第一審判決（起訴案號：臺灣桃園地方法院檢察署八十
九年度偵字第六四六七號）提起上訴，本院判決如左：
    主  文
原判決撤銷。
丙○○傷害人之身體，因而致人於死，累犯，處有期徒刑柒年陸月。
    事  實
一、丙○○前曾因妨害家庭案，經臺灣桃園地方法院於民國（下同）八十四年六月二
    十三日判處有期徒刑四月；又因傷害案，經同法院於八十五年三月二十日判處有
    期徒刑四月，於八十五年十一月三十日執行完畢。又因贓物案，經臺灣桃園地方
    法院於八十五年三月二十八日判處有期徒刑六月，於八十六年五月二十九日執行
    完畢；再因贓物案，經臺灣臺東地方法院於八十六年五月一日判處有期徒刑七月
    ，於同年九月二日確定，而於八十七年五月十日執行完畢；猶不知悛悔。復於八
    十八年十二月八日十一時三十分許在桃園縣大溪鎮○○路○段三一０號旁貨櫃屋
    「新天地卡拉ＯＫ」小吃店，與其親戚辛○○、乙○○、庚○○、丙○○、古金
    傑等人唱歌喝酒；隨後原在隔壁同路段三０八號卡拉ＯＫ飲酒唱歌之陳信宏、戊○○、壬○○三人先後前來貨櫃屋「新天地卡拉ＯＫ」小吃店向丙○○等人敬酒
    。席間壬○○與同桌之辛○○因敬酒問題發生爭執，陳信宏亦因責罵丙○○「不
    孝子」，引致丙○○不滿。約十分鐘後壬○○離席返回路段三０八號卡拉ＯＫ店
    ，乙○○即勸辛○○與壬○○和解，而走至貨櫃屋「新天地卡拉ＯＫ」小吃店門
    前與壬○○談和解之事；丙○○則藉詞入廁途經貨櫃屋「新天地卡拉ＯＫ」小吃
    店廚房時，順手取得該廚房銳利之水果刀一把，復走回貨櫃屋「新天地卡拉ＯＫ
    」小吃店門前時，又因陳信宏前在小吃店內辱罵其「不孝子」之事質問陳信宏，
    二人再起口角。乃丙○○可預見以銳利之水果刀刺殺人體之腹部，除將造成腹腔
內出血之傷害，並足以致命，竟仍因一時氣憤，而基於普通傷害之犯意，持該水
    果刀朝陳信宏之肚臍右下距腳跟一０二公分處揮刺一刀，深及腹腔，致陳信宏受
    有三．五Ｘ一．五公分裂傷，傷及小腸及腸系膜，最後到達左髂總靜脈，造成腹
    腔內出血之傷害。丙○○隨後即將上開水果刀丟棄於貨櫃屋「新天地卡拉ＯＫ」
    小吃店旁之菜園草叢內，仍返回小吃店內喝酒唱歌；陳信宏則回到隔鄰之同路段
    三０八號卡拉ＯＫ之沙發椅上休息。嗣隔未久陳信宏之胞妹己○○發現有異，始
    於隔日凌晨一時零五分許，將陳信宏送國軍八０四醫院急救，延至八十八年十二
    月九日五時五十分許仍因不治死亡。而丙○○於犯罪後，尚未被發覺為兇手前，
    即向承辦本案之桃園縣警察局大溪分局圳頂派出所警員癸○○自首坦承犯罪，並
    接受裁判。
二、案經桃園縣警察局大溪分局報請台灣桃園地方法院檢察署檢察官偵查起訴及自動
    檢舉偵查起訴。
        理  由
一、訊據被告丙○○在本院審理中否認有傷害致死犯行，辯稱：伊手上是有拿刀，但
    伊也不知有沒有刺到被害人，刀上沒有血，伊就把刀丟在旁邊云云。惟查，被害
    人陳信宏係因腹部被銳器刺傷，深入內臟組織及左髂總靜脈，造成出血性休克死
    亡等情，業據檢察官分別督同法醫師、檢驗員為相驗及解剖鑑定，有勘驗筆錄、
    相驗屍體證明書、驗斷書各一份附在八十八年度相字第一八０六號卷第四十一頁
    至第四十六頁、第六十四頁，及法務部法醫研究所八十九年一月二十四日法醫所
    八九理字第０一八五號函暨所附法務部法醫研究所（八八）法醫所醫鑑字第一三
    七０號鑑定書一份在原審卷第二十七頁至第三十五頁可稽。復查，被告丙○○於
    本案發生之初於警訊中即坦承：我於八十八年十二月八日晚上二十三時三十分在
    大溪鎮○○里○○路○段三一○號旁新天地卡拉OK店門前持尖刀殺死陳信宏；..
    . 八十八年十二月八日二十三時三十分我在新天地卡拉OK內喝酒，和一山胞戊○○發生口角起衝突，戊○○離開該店，過五分鐘時刻，戊○○帶死者陳信宏前來
    該店和我一起喝酒，之中陳信宏罵我「不孝子」，二人發生口角，我那時很氣又
    喝醉，我藉故小便到屋內廚房拿一尖刀出來走到拉OK店前門口，本來要嚇他，結
    果用力過猛刺中他腹部，我以為他無事；他走到隔壁埔頂路一段三○八號屋內，
    過十分鐘陳信宏妹妹到新天地卡拉OK跟我哥哥說陳信宏被人殺，戊○○嚇到趕緊
    到埔頂路一段三○八號看就叫救護車送醫急救；... 我刺殺陳信宏以後將兇刀丟
    棄在新天地卡拉OK旁菜園後回店內繼續喝酒，直到警方前來帶我回警局調查；..
    . 我沒有打他，我刺殺他，只因為他罵我「不孝子」，而且我喝了很多酒，有醉
    意等語（見八十九年度偵字第三七五號卷第五頁背面至第七頁背面）。在原審仍
    先後供陳：因我們在卡拉OK貨櫃包箱內發生口角（新天地卡拉OK），我就跑到廚
    房拿水果刀，在卡拉OK外面用水果刀刺他肚子；... 我用右手正面持刀直接往他
    腹部捅去，我只刺一刀；... 我看一看刀有沒血後就把刀丟在卡拉OK旁的工地，
    陳就走回去，也沒流血，我就跑回卡拉OK繼續唱歌：（問：你拿刀刺陳信宏何部
    位？），右下腹部，因我們當時喝酒後發生口角（在新天地卡拉OK），我就到卡
    拉OK小廚房拿水果刀刺他，之前我們沒有仇恨，我共刺他一刀而已，水果刀我丟
    在卡拉OK附近的空地上；... 我們是到殯儀館驗屍後我承認殺害陳後才到現場模
    擬，我是用扣案之刀殺陳的，其他無意見；... 本案是我們喝完酒後，陳信宏罵
    我不孝子，所以我才和陳信宏發生口角才拿刀刺他肚子，我沒和壬○○爭吵；..
    ... 我與江等人在卡拉OK喝酒，他們並沒打陳信宏，確是陳罵我不孝子才起爭執
    ，我才拿刀刺他；... 因在卡拉OK內就已經發生口角，後來在外面他罵我不孝子
    我才會捅他，當時因我喝很多酒，本來是要教訓他，我沒罵戊○○；... 我確有
    起訴之犯罪事實，因當時我們喝酒，陳信宏罵我不孝子，我聽了很生氣，就到新
    天地卡拉OK拿了一把水果刀在他前面揮舞，不小心刺到他的肚子云云（見原審卷
    第九頁、第二十四頁、第四十八頁、第八十八頁、第一六五頁、第一七七頁、第
    一九八頁）。核與證人辛○○在檢察官偵查中所供：八十八年十二月八日晚上十
    一點多我與我舅舅去新天地貨櫃KTV 喝酒，約十一點左右，死者與壬○○、戊○○他們來，剛好看見我們，所以就一起喝，戊○○與丙○○之前不知有何問題，
    走了二趟回來後就坐在丙○○旁，死者就坐在古金傑的旁邊，死者從來一直都沒
    有說話，似乎心情很不好，他什麼話都沒有說，死者身邊有壬○○，我不認識他
    ，我與他有點口角，大約吵了十分鐘後，潘就離開了。我另一舅舅乙○○就知道
    我與潘有爭吵，就勸我們和解，當他要幫我找壬○○時，我們就買單，是乙○○
    買單，我們就要走出去，壬○○就與我在門口談和解。剛開始談，乙○○就在中
    間調解，陳信宏就站在我右手邊，丙○○站在陳信宏的右手邊，乙○○在與壬○○及馬金福說話時，我就剛好往陳信宏方向看過去，就發現丙○○右手就伸出來
    ，很快就往陳信宏右腹部打下去，我以為是用打的，陳信宏就蹲下去，我想打一
    拳應該不會這麼痛，我問陳信宏他也不說，只說我酒醉了想吐不用理我，我就沒
    有理他，去談和解。大約十分鐘後，我又看了陳信宏一眼，就發現他的右腹部的
    肉翻出來，但又沒有血，可是那個肉是從內臟翻出來的肉，因沒有血，他又說不
    用理他，所以我就去談和解，他就自己走回三○八號的地方，然後躺在沙發上一
    直吐，後來有人說他受傷了，我就過去看，我看到的傷口就跟之前看到的一樣，
    像內臟外翻一樣，我就跑過去看，我才發現那一拳下去是有拿東西的；....他受
    傷以前都在我視線範圍內，我確定沒有人碰過死者，之前只有庚○○想扶他問他
    有沒有事而已等語（見八十八年度相字第一八０六號卷第三四頁背面至第三六頁
    ）。證人李真明供證：陳信宏進到埔頂路一段三０八號也就是我當時所在之地，
    當時看見陳信宏摀著肚子一句話也沒說走進來躺在椅子上睡覺，當時大家見狀都
    以為他喝醉了，也就沒有再注意他，直到陳信宏之妹己○○叫了之後才知道陳信
    宏受傷，後來我衝出去外面看也沒看到其他的人，也沒發現其他可疑的人等語（
    見八十九年偵字第三七五號卷第三十頁至第三十一頁）。及證人己○○所供：我
    與哥哥陳信宏、戊○○、李真明、馬金英等五人於二十二時三十分至埔頂路三○
    八號內唱歌、喝酒，投幣型卡拉OK，大約唱到二小時左右就發生事故，由馬金英
    發現我哥哥臉色不對後告知我，立刻到我哥哥身邊叫醒他，發現哥哥吐滿地，從
    身上找到腹部被人捅一個洞，不知何種器具所傷；大約一時五分左右報案，救護
    車於一時十五分到現場將我哥送八０四醫院急救；我哥於二十三時多離開至埔頂
    路三一○號旁邊新天地卡拉OK喝酒云云（見同上卷第二九頁）之情節，及其前述
    勘驗筆錄、相驗屍體證明書、驗斷書、鑑定書所載被害人受傷之位置相符；並有
    貨櫃屋「新天地卡拉ＯＫ」小吃店所有，而為被告丙○○持以供刺傷被害人陳信
    宏所用之水果刀一把扣案可證，及現場照片、被告丙○○摹擬案發情節之照片合
    計十九幀附卷足參，足見被告丙○○之自白核與事實相符，應堪採信。再查，本
    案發生後相隔緊五小時，被告丙○○於八十九年五月九日上午五時三十分警員癸○○初次訊問時，均能詳述案發時參與喝酒之人員及出入情形，並矢口否認有何
    傷害被害人陳信宏之犯行，及為其權益辯護（見八十九年偵字第三七五號卷第三
    頁至第四頁）；且被告丙○○於該次警訊時經採取血液送驗，其血液酒精濃度僅
    為０．一０六％（Ｗ／Ｖ），有內政部警政署刑事警察局八十九年一月四日刑鑑
    字第一三五三八八號鑑驗通知書乙紙附在原審卷第九十三頁足按，顯見被告丙○○於行為當時，對於外界事務之知覺理會、判斷及自由決定意思之能力作用，均
    與普通人無異，並未有精神耗弱之情事。又查，扣案被告丙○○自陳用以傷害被
    害人陳信宏之水果刀乙把，經送鑑定之結果雖未發現可疑血斑反應，有內政部警
    政署刑事警察局八十八年十二月二十一日刑鑑字第一三五四一一號鑑驗通知書乙
    紙附在八十九年偵字第三七五號卷第四十四頁可考。然被告丙○○確係以扣案之
    水果刀傷害被害人陳信宏，已迭次據被告陳明在卷；參以證人辛○○於警訊中即
    供陳：大約十分鐘後，我又看了陳信宏一眼，就發現他的右腹部的肉翻出來，但
    又沒有血，可是那個肉是從內臟翻出來的肉云云（見相字卷第三四頁）。及證人
    警員癸○○在原審證稱：我們也問過醫生，醫生說因刀子很銳利，刺進去後皮膜
    很快復合，故沒留下血跡等語（見原審卷第四十八頁）。則扣案之水果刀應係被
    告用以行兇之凶器，應無庸置疑；尚難以前述內政部警政署刑事警察局之鑑驗通
    知書認未發現可疑血斑，即遽認扣案水果刀非供作本案之凶器。再查，證人癸○○在原審又證稱：我負責製作丙○○之筆錄，我們根據民眾投案才趕到現場，但
    沒看到血跡，那時江沒說他有和陳信宏發生爭執並殺害陳信宏，後全案報驗由檢
    察官承辦，刑事組丁組就帶江去看屍體後江就承認了；... （問：被告承認殺害
    被告之前是簍就確認被告是兇手？），沒有辦法確認云云（見原審卷第四十七頁
    ）。則被告丙○○係於犯罪後未被發覺前，即向處裡之本案之桃園縣警察局大溪
    分局圳頂派出所警員癸○○自首犯罪而接受裁判，亦可認定。另查，被害人陳信
    宏所受傷勢部位，核與前揭被告丙○○自白、證人辛○○、李真明證述被告丙○○所傷害被害人陳信宏之身體部位之情節，及卷附勘驗筆錄、相驗屍體證明書、
    驗斷書、鑑定書所載被害人受傷之位置互核一致，足證被害人陳信宏死亡確係因
    被告丙○○朝被害人陳信宏之肚臍右下距腳跟一０二公分處揮刺一刀，深及腹腔
    ，致陳信宏受有三．五Ｘ一．五公分裂傷，傷及小腸及腸系膜，最後到達左髂總
    靜脈，造成腹腔內出血所致，是被害人陳信宏之死亡與被告丙○○前揭所為有相
    當因果關係，自亦灼然可見。本件事證明確，被告犯行洵堪認定。至於證人辛○○嗣雖於原審及本院調查中改稱：丙○○是否有拿刀傷害陳信宏，伊不清楚云云
    ；證人楊金治、丁○○、壬○○、張麗香、馬金福、庚○○、乙○○、古金傑、
    戊○○亦均證稱：並未目擊被告丙○○持水果刀傷害被害人陳信宏等語。惟被害
    人陳信宏確係遭被告丙○○持刀傷害致死，已如前述；因之上開證人之證詞並不
    足以作為有利於被告丙○○之認定，附此敘明。
二、按殺人與傷害致死之區別，應以加害人有無殺意為斷（最高法院五十一年臺上字
    第一二九一號判例參照）。查，以銳利之水果刀刺殺人體之腹部，將造成腹腔內
    出血之傷害，並足以致命，此應為一般人在通常觀念上，可得預見，因之被告丙○○對於被害人陳信宏被刺一刀後，造成腹腔內出血，終因傷重而死亡之結果，
    固應負責。惟被告丙○○與被害人陳信宏間原為甥舅，雙方為近親關係；本案又
    係飲酒後因言語衝突偶發之爭執，被告丙○○持以傷害被害人陳信宏之水果刀，
    並係臨時取自案發現場之「新天地卡拉ＯＫ」廚房；再觀諸被告刺中被害人一刀
    後隨即返回原貨櫃屋「新天地卡拉ＯＫ」小吃店唱歌，未曾再為爭執或追殺；被
    害人亦毫不知已受傷而返回同路段三０八號卡拉ＯＫ休息，凡此各節均可得見被
    告僅係一時氣憤，意在教訓被害人，並無殺害被害人之犯意。則被告丙○○所辯
    ：並無殺死被害人陳信宏之動機及故意等語，尚可採信。核被告所為，係犯刑法
    第二百七十七條第二項前段之傷害致死罪。又被告丙○○前曾因妨害家庭案，經
    臺灣桃園地方法院於八十四年六月二十三日判處有期徒刑四月；又因傷害案，經
    同法院於八十五年三月二十日判處有期徒刑四月，於八十五年十一月三十日執行
    完畢。又因贓物案，經臺灣桃園地方法院於八十五年三月二十八日判處有期徒刑
    六月，於八十六年五月二十九日執行完畢；再因贓物案，經臺灣臺東地方法院於
    八十六年五月一日判處有期徒刑七月，於同年九月二日確定，而於八十七年五月
    十日執行完畢，有本院被告全國前案紀錄表在卷可按，其於五年內再犯本案有期
    徒刑以上之罪，為累犯，除法定本刑無期徒刑部分不得加重之外，就有期徒刑部
    分，應依法加重其刑。又被告丙○○於犯罪後，被發覺前向處裡之本案之桃園縣
    警察局大溪分局圳頂派出所警員癸○○自首坦承犯行，並接受裁判，業據警員癸○○到庭證述明確，係對於未發覺之罪自首而受裁判，應減輕其刑，並先加後減
    之。
三、原審據以論罪科刑，固非無見。惟遽認被告有重傷害之故意，所犯為重傷致死罪
    ，尚嫌無據。被告之上訴意旨否認犯罪，及公訴人依告訴人聲請上訴之意旨，認
    被告以尖刀刺被害人身體要害部位，顯有致人於死之決心云云，雖均無理由。然
    原判決既有前述之可議，仍屬無可維持，應由本院予以撤銷改判。爰審酌被告犯
    罪動機僅起因於細故爭執，其手段以暴力持刀為之，犯罪結果已致人命，且犯後
    尚未賠償告訴人所受身心傷害等一切情狀，量處如主文所示之刑。扣案之水果刀
    一把，雖係供被告犯為所用之物，惟係案外人丁○○店內所有，並非屬被告所有
    之物，已據被告供明在卷，本院認無併予宣告沒收之必要，附此指明。
據上論斷，應依刑事訴訟法第三百六十九條第一項前段、第三百六十四條、第二百九
十九條第一項前段，刑法第二百七十七條第二項前段、第四十七條、第六十二條前段
，判決如主文。
本案經檢察官柯晴男到庭執行職務。
中      華      民    國    九十      年      一      月     十一     日
                              臺灣高等法院刑事第十二庭
                                  審判長法  官   劉  景  星
                                        法  官   陳  志  洋
                                        法  官   陳  博  志
右正本證明與原本無異。
如不服本判決應於收受送達後十日內向本院提出上訴書狀，其未敘述上訴之理由者並
得於提起上訴後十日內向本院補提理由書（均須按他造當事人之人數附繕本）。
                                        書記官   陳  嘉  文
中    華    民    國    九十     年     一         月      十二        日
附錄本判決論罪科刑法條：
刑法第二百七十七條第二項
犯前項之罪因而致人於死者，處無期徒刑或七年以上有期徒刑。


司法院資訊處製作；財團法人民間司法改革基金會備份。
